【裁判字號】    98,訴,1739
【裁判日期】    990205
【裁判案由】    強盜
【裁判全文】
臺灣高雄地方法院刑事判決              98年度訴字第1739號
公  訴  人  臺灣高雄地方法院檢察署檢察官
被      告  乙○○
指定辯護人  本院公設辯護人黃文德
上列被告因強盜案件，經檢察官提起公訴（98年度偵字第33660
號），本院判決如下：
    主  文
乙○○犯攜帶兇器強盜罪，處有期徒刑肆年。
    事  實
一、乙○○基於意圖為自己不法所有之犯意，攜帶客觀上對人之
    生命、身體、安全具有危險性可供兇器使用之水果刀1 把（
    未扣案），於民國98年10月14日15時許，在高雄市○○區○
    ○路與六合路口隨機招停車牌號碼Z7-826號由丙○○所駕駛
    之營業用小客車後，乘坐該車後座，佯稱欲前往尋友，丙○
    ○不疑有他即駕車前往，於同日16時46分許行經高雄市三民
    區○○○路340 巷口時，乘坐於後座之乙○○即持預藏之前
    開水果刀，以刀刃部分架住丙○○之右頸部，並向丙○○以
    臺語恫稱：「把身上所有錢拿出來」等語，以此強暴行為，
    至使丙○○不能抗拒，將所有之新臺幣（下同）1600元交付
    乙○○，乙○○得手後旋下車徒步逃逸。經丙○○由友人代
    為報警處理，警方調閱案發地附近之路口監視器錄影資料後
    ，循線於98年11月3 日14時，在高雄縣鳳山市○○街16巷10
    號前查獲乙○○，並於高雄市前金區○○○街18號「我家飯
    店」起獲作案時乙○○所穿著黑色印有「LNDIAN HEMP 」字
    樣之上衣，而查知上情。
二、案經丙○○訴由高雄市政府警察局三民第一分局報告臺灣高
    雄地方法院檢察署檢察官偵查後起訴。
    理  由
一、證據能力之認定
    按被告以外之人於審判外之陳述，雖不符刑事訴訟法第159
    條之1 至第159 條之4 之規定，而經當事人於審判程序同意
    作為證據，法院審酌該言詞陳述或書面陳述作成時之情況，
    認為適當者，亦得為證據，刑事訴訟法第159 條之5 第1 項
    亦定有明文。本判決所引用據以認定事實之傳聞證據，檢察
    官及被告、辯護人雖知該等證據資料為傳聞證據，但於本院
    審理時均表示同意作為證據，本院審酌該等證據資料製作時
    之情況，尚查無違法不當及證明力明顯過低之瑕疵，認為以
    之作為證據應屬適當，揆諸前開法律規定與說明，爰依同法
    第159 條之5 第1 項規定，認該等證據資料均有證據能力。
二、認定犯罪事實所憑之證據及理由
  (一)上開事實，業經被告於警詢、偵查及本院審理均坦承不諱，
    核與證人即被害人丙○○於警詢、偵查證述相符，且有高雄
    市政府警察局三民第一分局長明派出所扣押筆錄及扣押物品
    目錄表（警卷10至13頁）、案發時車牌號碼Z7-826號營業用
    小客車行經案發地及被告於案發後徒步跑離現場之路口監視
    器錄影翻拍相片4 張（警卷16至18頁）在卷可參，並有與上
    開路口監視器錄影翻拍相片中歹徒所著相同之黑色印有「LN
    DIAN HEMP 」字樣之上衣扣案可憑，足認被告之自白與事實
    相符，堪予採信。
  (二)按強盜行為之構成，以實施強暴脅迫或其他方法，致使不能
    抗拒，而取他人之所有物或使其交付為要件。所謂強暴，謂
    直接或間接對於人之身體施以暴力，壓制被害人之抗拒，或
    使被害人處於不能抗拒之狀態而言。查被告本案之犯罪手法
    ，係以右手持水果刀1 把，以刀刃抵住被害人之右頸部，喝
    令被害人拿出財物，所為均係直接對被害人之身體施以暴力
    ，自屬強暴行為甚明。又人之頸部為要害部位，若受利刃攻
    擊，有致命危險，況水果刀具有鋒利之刀刃，足以傷害人體
    ，可見被害人當時有可能遭被告持刀攻擊其頸部，此項遭利
    刃傷害頸部之恐懼已足以壓制被害人內心之意思自由；且參
    以被害人於警詢及偵查中亦證述：我於案發時、地駕駛車牌
    號碼Z7-826號計程車搭載被告，被告從後座持刀架住我右頸
    部，喝令我將身上錢拿給他，我當時非常害怕，立即將身上
    現金1600元交給被告等語（警卷8 頁、偵卷16頁），益徵被
    告所為上開強暴行為，已致使被害人達於不能抗拒之程度無
    誤。
  (三)綜上，本案事證明確，被告持刀強盜被害人財物之犯行，洵
    足認定，應依法論科。
三、論罪科刑
  (一)按刑法第330 條第1 項之攜帶兇器強盜罪，係以行為人攜帶
    兇器強盜為其加重條件；此所謂兇器，其種類並無限制，凡
    客觀上足對人之生命、身體、安全構成威脅，具有危險性之
    兇器均屬之，且祇須強盜時攜帶此種具有危險性之兇器為已
    足，並不以攜帶之初有行兇之意圖為必要（最高法院95年度
    台上字第3328號判決意旨參照）。查被告自承於本案強盜犯
    行時，攜帶水果刀1 把，且持以架住被害人右頸部，雖該把
    水果刀未據扣案，然被告供稱：作案持用之水果刀刀刃為金
    屬材質，長約15公分，為一般切削水果使用之水果刀等語（
    院卷8 頁、39反頁），可見被告犯案所用水果刀，為一般供
    切削水果使用之金屬刀器，依常情該水果刀應有鋒利刀刃，
    且有握柄便於施力，是該把水果刀在客觀上足以對人之生命
    、身體造成威脅而具有危險性，應屬兇器無訛。
  (二)核被告所為，係犯刑法第330 條第1 項之攜帶兇器強盜罪。
    又被告為80年2 月2 日生，國中肄業，於98年3 月10日與陳
    芊結婚，已育有一子，業經被告陳明在卷，且有被告戶籍
    資料查詢結果在卷可參，是被告於本案犯行時甫滿18歲，學
    歷不高，年輕識淺，早婚而背負家庭經濟壓力，被告供稱因
    謀職不易，家中已二日無錢吃飯，不堪飢餓以致犯案，核與
    被害人證述：被告於犯案前在我所駕駛之計程車內問我什麼
    方法可以賺錢，且一直拍椅子，口說「怎麼辦！怎麼辦！」
    ，之後犯案時對我說因需要錢養小孩等語，大致相符，可見
    被告因自己及家人飢餓以致犯案，非因貪圖享樂，再參以被
    告強盜所得僅1600元，犯罪所得非鉅，犯行過程中未造成被
    害人受傷，手段尚有節制，被害人亦表示被告已誠心道歉，
    僅希望被告能改過自新等語（警卷8 頁），可見被害人已諒
    解被告，是被告觸犯本案法定最輕本刑為7 年以上有期徒刑
    之罪，顯然法重情輕，如論以法定最輕本刑有期徒刑7 年，
    仍嫌過重，爰依刑法第59條之規定酌減其刑。審酌被告未以
    正當途徑賺取所需，持刀隨機對於計程車司機強盜財物，實
    非可取，惟念及其犯後坦承犯行，向被害人道歉，於偵查中
    檢察官訊問時當庭下跪痛哭認錯（偵卷7 頁），可見悔意，
    兼酌被告之犯罪動機、手段及所得等一切情狀，本院認公訴
    人就被告加重強盜犯行求處有期徒刑7 年2 月，尚屬過重，
    爰量處如主文所示之刑。至被告為加重強盜犯行時，所攜帶
    其所有之水果刀1 把並未扣案，且經被告於案發後丟棄乙情
    ，經被告於本院供陳在卷（院卷8 頁），應認已滅失，爰不
    予宣告沒收，附此敘明。
據上論斷，應依刑事訴訟法第299 條第1 項前段，刑法第330 條
第1項 、第59條，判決如主文。
本案經檢察官甲○○到庭執行職務。
中    華    民    國    99    年    2     月    5     日
                  刑事第十五庭  審判長法  官  莊珮君
                                      法  官  王俊彥
                                      法  官  楊國煜
如不服本判決，應於收受本判決10日內向本院提出上訴書狀，並
應敘述具體理由，如未敘述上訴理由者，應於上訴期間屆滿後20
日內補提理由書狀於本院（均須依他造當事人之人數附繕本）「
切勿逕送上級法院」。
以上正本證明與原本無異。
中    華    民    國    99    年    2     月    5     日
                                      書記官  王芷鈴
附錄本判決論罪科刑之法條：
刑法第330條
犯強盜罪而有第三百二十一條第一項各款情形之一者，處七年以
上有期徒刑。
前項之未遂犯罰之。

司法院資訊處製作；財團法人民間司法改革基金會備份。
